最高法院民事判決　　　　　　　　　　　　　　　　九十一年度台上字第七二九號
　　上　訴　人　蔡淑貞即三僑商行
　　訴訟代理人　朱立人律師
　　被 上訴 人　甲○○
右當事人間第三人異議之訴事件，上訴人對於中華民國八十九年八月十日台灣高等法
院高雄分院第二審判決（八十九年度上字第八○號），提起上訴，本院判決如左：
    主  文
上訴駁回。
第三審訴訟費用由上訴人負擔。
    理  由
本件上訴人主張：伊於民國八十五年八月一日與僑慧建設開發股份有限公司（下稱僑
慧公司）簽定債權契約，以新台幣（下同）一百二十萬元，頂讓僑慧公司置於門牌號
碼高雄市○○區○○路二七七號房屋一樓（下稱系爭建物一樓）之一切商品、設施、
生財器具，並以月租四千五百元向僑慧公司租用系爭建物一樓經營便利超商。詎台灣
高雄地方法院（下稱高雄地院）八十六年度執字第一三○七八號強制執行事件，命僑
慧公司遷讓系爭建物一樓，伊係在被上訴人與僑慧公司之訴訟繫屬前，即占有該系爭
建物一樓，依強制執行法第十五條之規定，提起第三人異議之訴等情，求為撤銷高雄
地院上開強制執行事件中就系爭建物一樓之遷讓強制執行程序之判決。
被上訴人則以：僑慧公司與上訴人為通謀虛偽轉讓意思，旨在妨礙執行程序之進行，
上訴人並未占用系爭建物一樓等語，資為抗辯。
原審斟酌全辯論意旨及調查證據之結果，以：被上訴人於八十四年十二月間，基於建
物所有權，對訴外人蔡錦榮、蔡俊良提起遷讓交還房屋訴訟，經高雄地院八十四年度
訴字第二二○一號判決蔡錦榮應遷讓交還房屋包括系爭建物一樓及同建物二、三、四
、五樓。被上訴人乃提供擔保後，聲請該院以八十五年度執字第一一八六二號對蔡錦
榮等人強制執行，經僑慧公司鼎中分公司於八十五年九月十一日具狀主張該執行建物
由其使用中，執行法院於八十五年九月十四日、八十六年一月二十日至現場執行時，
系爭建物一樓確經營僑慧便利商店，僑慧公司鼎中分公司於八十六年一月二十日具狀
聲明異議，主張該建物由其使用中，提出記載僑慧公司鼎中分公司設址在該建物處所
，營業場所限於建物第一層之高雄市政府營利事業登記證影本為證，執行法院乃將建
物第二、三、四、五樓部分執行遷讓交還被上訴人完畢，系爭建物一樓部分尚未執行
，被上訴人因僑慧公司鼎中分公司抗辯其占用系爭建物一樓經營僑慧便利商店，遂於
八十五年十月間，對僑慧公司鼎中分公司提起遷讓系爭建物一樓等訴訟。該訴訟中，
僑慧公司鼎中分公司自高雄地院第一次審理日即八十五年十月十八日起，迄最高法院
八十八年九月一日判決止，均以系爭建物一樓之占用人自居，未曾提及上訴人為占用
人。且高雄地院於八十五年十月二十八日審理時，僑慧公司仍陳稱現仍在系爭建物一
樓營業，該院於八十六年二月十三日履勘結果為：系爭建物一樓供僑慧公司經營僑慧
超商店址；僑慧公司鼎中分公司並具狀主張：其使用系爭建物一樓等情，經調取高雄
地院八十五年執字第一一八六二號強制執行卷、八十五年度訴字第二二七一號民事卷
查明屬實。上開被上訴人與僑慧公司鼎中分公司間遷讓房屋等訴訟，就遷讓系爭建物
一樓部分，經高雄地院判決被上訴人勝訴，被上訴人供擔保後，聲請高雄地院以八十
六年度執字第一三○七八號對僑慧公司鼎中分公司為假執行，因僑慧公司鼎中分公司
為免假執行，於八十六年七月七日提供擔保金一百四十七萬一千元而未執行。嗣上開
訴訟，經最高法院駁回僑慧公司鼎中分公司之上訴而告確定。高雄地院於八十八年十
一月三十日執行時，系爭建物一樓仍經營僑慧超商。依上訴人所提之營利事業登記證
所載，三僑商行於八十六年一月二十八日設址於系爭建物一樓，惟僑慧公司鼎中分公
司現仍設址在系爭建物一樓，有高雄市政府建設局八十九年六月十四日高市建設二字
第○八九一五九一六九○○號函附僑慧公司鼎中分公司設立登記事項卡可稽，系爭建
物一樓既同時有三僑商行、僑慧公司鼎中分公司設址，僑慧公司鼎中分公司設址在前
，並於該址經營僑慧超商，為上訴人所不爭，參之上訴人自承僑慧超商招牌未更改、
外表亦未變更，是上訴人之營利事業登記證，尚不足證明其占用系爭建物一樓。又上
訴人雖提出貨物簽收單九紙為證，惟貨物簽收單上客戶名稱欄記載分別為：「僑慧便
利商店（鼎中分店）」、「僑慧」、「僑慧超商」、「僑慧（鼎中）」、「僑慧超商
（僑慧建設開發股份有限公司鼎中分公司）」，並無上訴人之三僑商行名稱，上訴人
固於客戶簽收欄簽名，惟售貨者將貨物送至系爭建物一樓處，一般客戶簽收欄係由超
商當場收受貨物之人簽名，故於客戶簽收欄簽名，非一定為經營者本人，且證人蔡淑
娟證稱：「我是僑慧公司鼎中分公司負責人，超商（指僑慧超商）本來是我在經營，
但都是我妹妹蔡淑貞在幫忙」等語，則上訴人既僅係幫忙僑慧公司鼎中分公司經營僑
慧超商，其於貨物簽收單簽名縱為真實，亦不足證明上訴人占用經營該超商。另上訴
人與僑慧公司鼎中分公司所訂盤讓書，係僑慧公司鼎中分公司經理蔡淑娟代表與上訴
人於八十五年八月一日簽訂，上訴人、證人蔡淑娟固均稱：在八十五年八月一日之前
已先點交盤讓完畢云云，惟上訴人此項主張倘為真實，則僑慧公司鼎中分公司於八十
五年八月一日後，既已非僑慧超商之經營者，未占用系爭建物一樓，何以於八十六年
一月二十日具狀聲明異議，主張該建物由其使用中，並於與被上訴人遷讓系爭建物一
樓訴訟中，一再主張其為占有人，且為免遷讓等假執行，於八十六年七月七日提供擔
保金一百四十七萬一千元？證人蔡淑娟既為僑慧公司鼎中分公司之法定代理人，上訴
人亦為僑慧公司之股東，有股東名冊附卷可證，蔡淑娟、蔡淑貞為姐妹，豈有不知被
上訴人與僑慧公司鼎中分公司上開遷讓房屋涉訟一事，而上訴人或僑慧公司鼎中分公
司自八十五年八月一日起至上開遷讓房屋訴訟終止時，均未曾向審理該事件之法院或
執行法院陳明上訴人占用系爭建物一樓，是上訴人主張盤讓僑慧公司鼎中分公司超商
之真實性，實屬可疑。另上訴人既陳稱：店外攤位租金是算我哥哥蔡錦榮的，我只是
代收租金再轉交給我哥哥，其中有一攤大湖檳榔攤是我的等語，並無陳德樂之攤位歸
上訴人情事。至證人陳德樂證稱：八十五年間，我在僑慧超商前騎樓擺魷魚羹攤位，
蔡淑娟告訴我把店盤給蔡淑貞，叫我把租金交給蔡淑貞；及證人蔡淑娟證稱：確有盤
讓一事，盤讓時攤位租金一併由蔡淑貞受讓云云，顯與事實不符。參以蔡淑娟、蔡淑
貞為姐妹，並均為僑慧公司之股東，二人關係密切，蔡淑娟之證言，已有偏頗之虞，
二人就盤讓之金額一百二十萬元之給付，又無法提出給付之證據，蔡淑娟、陳德樂證
述盤讓云云，自無可信。從而上訴人主張頂讓僑慧公司鼎中分公司之系爭建物一樓經
營商店，占有系爭建物一樓，提起第三人異議之訴，請求撤銷高雄地院八十六年度執
字第一三○七八號強制執行事件就系爭建物一樓部分所為之遷讓強制執行程序，於法
無據，應予駁回等詞，為其心證之所由得，並說明對兩造其餘攻擊防禦方法之取捨意
見，因而維持第一審所為上訴人敗訴判決，駁回其上訴，經核於法洵無違誤。上訴論
旨，徒就原審取捨證據及認定事實之職權行使，指摘原判決為不當，並就原判決已論
述者，泛言未說明，聲明廢棄，不能認為有理由。
據上論結，本件上訴為無理由。依民事訴訟法第四百八十一條、第四百四十九條第一
項、第七十八條，判決如主文。
中      華      民      國    九十一    年      四      月     十九     日
                              最高法院民事第六庭
                                  審判長法官  吳  正  一
                                        法官  劉  福  來
                                        法官  鄭  玉  山
                                        法官  黃  義  豐
                                        法官  顏  南  全
　　　右正本證明與原本無異
 　　　　　                              　　 書  記  官
中      華      民      國    九十一    年      五      月      七      日
